臺灣板橋地方法院刑事判決　　　　　　　　　　　　　九十年度易字第三四四一號
　　公　訴　人　臺灣板橋地方法院檢察署檢察官
　　被　　　告　甲○○原名吳明.
右列被告因詐欺案件，經檢察官提起公訴（八十九年度偵緝字第一０一四號），本院
判決如左：
    主  文
吳明財共同意圖為自己不法之所有，以詐術使人將本人之物交付，處有期徒刑伍月，
如易科罰金，以佰元折算壹日；又以詐術得財產上之不法利益，處有期徒刑肆月，
如易科罰金，以佰元折算壹日。應執行有期徒刑柒月，如易科罰金，以佰元折算
壹日。
    事  實
一、吳明財明知並無支付之能力，仍意圖為自己不法之所有，基於詐欺得利之犯意及
    詐欺取財之概括犯意，為下列行為：
    (1)於民國八十八年四月十五日，在台北縣中和市○○街一四三巷六九弄八號住處
      ，向乙○○佯稱擬租用前揭處所，作為辦公室辦公，日後將按月補貼乙○○新
      台幣（下同）一萬二千元之房租及八千元之水、電費、電話費等雜費，使乙○
      ○陷於錯誤，而提供辦公室予之使用。
    (2)並於同日，在前揭處所，佯進行業務，向乙○○購買中古影印機一台、碳粉三
      盒、影印紙一箱（共十包）、中古傳真機、電視機，價值分別為一萬八千元、
      三千元、八百元、三千元、二千元，共計二萬六千八百元，再使乙○○陷於錯
      誤，而交付前揭物品予吳明財；復於八十八年五月六日、五月十五日、六月七
      日、六月十日，分別在前揭處所，向乙○○購買藍波波沛力長勇精冬蟲夏草共
      七盒、活力多長勇精冬蟲夏草共六盒、香包二批，價值各為二萬元、二萬元、
      二萬元，連續使乙○○陷於錯誤，而交予上揭物品。吳明財因乙○○要求清償
      債務，因朋友告知得看報紙買票據，乃於八十八年五月間以六千元左右之價格
      購買二張來源不明已填載完整之票據，虛應故事並續施用詐術於八十八年六月
      十一日，在前揭處所交付予乙○○，佯稱係客票，其中一張發票人為高明華，
      第一商業銀行敦化分行為付款人，帳號三二三六一號、票號ＮＡ000000
      0號，票載發票日八十八年六月十一日，面額八萬元供清償部分貨款，餘額並
      向乙○○調借現款五萬八千二百元，乙○○誤以其交付之票據確為客票，又陷
      於錯誤，借予前揭款項，復於八十八年七月二十五日，在前揭處所，又交付其
      所購買之以佳祥藝品館丙○○為發票人，遠東國際商業銀行中壢分行為付款人
      ，帳號五七三之二號、票號ＢＰ0000000號，票載發票日八十八年七月
      二十五日，面額十萬元之支票一紙予乙○○，亦作為清償部分貨款之用，並又
      向乙○○調借現款一萬五千元，致乙○○又陷於錯誤，如數借予前揭款項，以
      取信乙○○。詎前揭支票到期，均遭退票，屢經催索，吳明財均置之不理。至
      此，乙○○始知受騙。
二、案經乙○○訴請臺灣板橋地方法院檢察署檢察官偵查起訴。
    理  由
一、訊據被告吳明財固坦承向告訴人乙○○購買前揭物品及以每張數千元之代價，購
    得前揭支票二紙，惟矢口否認有上開犯行，辯稱：因病住院，並未賺錢，被上游
    廠商欠款一百三十多萬，始未清償債務，伊並無詐欺之意思，係以他人之支票，
    作為清償債務之方法，買賣行為兩相自願意思一致，何來詐欺云云。經查：
    (1)右揭事實，業據告訴人乙○○指訴被告謊稱自營公司而向其購貨，並購買已遭
      拒絕往來之人頭票向其借款及作為交付其所購買之貨款之用，後來被告離去伊
      僱用徵信社找被告，找到被告，被告始由寄給伊一萬元，後來就一直找不到被
      告，扣掉影印機及三分之二香包，被告尚欠伊十八萬元，被告顯蓄意詐欺等情
      綦詳，並有支票、退票理由單影本二紙在卷可按。
    (2)再被告於向告訴人租用前揭處所辦公及購買前揭中古傳真機等物，約僅一月，
      於八十八年五月間，即以幾千元購得前揭面額八萬、十萬之支票二紙，業據被
      告供承不諱在卷，並自承買來的東西，有吃就自己吃掉了，沒吃的還留在原處
      ，伊是做油漆的，因為拿不出工資給工人，所以朋友教伊看報紙買票據，使用
      時並不知道票據是偽造或是贓物，因被逼急，又生病才去買的，確實不知道票
      據來源、買來時均已填載完整等語（詳參偵查卷第四十六頁、第一二六頁反面
      、本院九十一年五月二十三日訊問筆錄），嗣復於八十八年六月十一日及八十
      八年七月二十五日，先後持購買之票據向告訴人借款及清償購買貨物以後，亦
      據其自承無訛（同上偵查卷第四十六頁）。是被告既明知所提出之票據係以面
      額不相當之對價所購得，自不可能提示票據兌現，而買賣交易兩相自願意思一
      致，係以能獲得交易之對價為前提，也因為信任交易之相對人會依契約約定支
      付對價，所以願意與之交易，而被告明知自己並無支付能力，仍向告訴人租屋
      、購物，並提供不可能兌現之票據，持之作為交付貨款及借款之憑據，益見其
      行為之初，有不法所有之意圖亦明，並因而使被害人陷於錯誤，提供房屋租用
      並交付貨物及借款，而受有如事實欄所示之損害。
    (3)綜上所陳，被告前揭所辯，無非事後卸責之詞，不足採信。本件事證明確，被
      告罪行應堪認定。
二、核被告吳明財所為，係犯刑法第三百三十九條第一項之詐欺取財罪及刑法第三百
    三十九條第二項之詐欺得利罪。被告前後詐欺取財之犯行，時間緊接，所犯係犯
    罪構成要件相同之罪，顯係基於概括犯意反覆為之，爰依連續犯之規定論以一罪
    ，並加重其刑。所犯上揭二罪間，犯意各別，行為互殊，應分論併罰。爰審酌被
    告為貪圖私利，竟先後施用詐術詐取財產上不法利益及財物，非但使被害人無端
    受損，亦危害社會正常交易秩序，復參酌其素行狀況（前科情形，有臺灣高等法
    院刑案紀錄簡覆表一份在卷可查）、犯罪之動機、目的、手段、所生危害及犯罪
    後態度等一切情狀，量處如主文所示之刑，並定其應執行刑，同時諭知易科罰金
    之折算標準，以示懲戒。末查被告行為後，刑法第四十一條業於九十年一月十日
    修正公布，並於同年月十二日生效，其中就得易科罰金之罪之範圍，由舊法所定
    之「犯最重本刑為三年以下有期徒刑以下之刑之罪，而受六月以下有期徒刑或拘
    役之宣告」者，擴張為新法所定之「犯最重本刑為五年以下有期徒刑以下之刑之
    罪，而受六月以下有期徒刑或拘役之宣告」者，同時對於併合處罰之數罪，均有
    得易科罰金情形，而其應執行之刑逾六月者，仍得予易科罰金，亦定有明文，本
    件被告所犯之詐欺取財罪及詐欺得利罪，既均屬「最重本刑為五年以下有期徒刑
    以下之刑之罪」，且其宣告刑亦均屬「六月以下有期徒刑之宣告」者，而其應執
    行之刑則逾六月，經比較新舊法結果，以修正後之刑法第四十一條第一項、第二
    項規定較有利於被告，自應依該規定併為易科罰金之諭知。
據上論斷，應依刑事訴訟法第二百九十九條第一項前段，刑法第二條第一項前段、第
五十六條、第三百三十九條第一項、第二項、第四十一條第一項、第二項、第五十一
條第五款，罰金罰鍰提高標準條例第一條前段、第二條，判決如主文。
本案經檢察官李海龍到庭執行職務
中      華      民      國    九十一    年      七      月    三十一    日
                                  臺灣板橋地方法院刑事第四庭
                                      法  官    徐  子  涵
右正本證明與原本無異。
如不服本判決，應於判決送達後十日內向本院提出上訴狀 (應附繕本)。
                                      書記官    彭  麗  紅
中      華      民      國      九十一      年     八     月     一     日
附錄本案論罪科刑法條全文：
刑法第三百三十九條
  意圖為自己或第三人不法之所有，以詐術使人將本人或第三人之物交付者，處五年
  以下有期徒刑、拘役或科或併科一千元以下罰金。
  以前項方法得財產上不法之利益或使第三人得之者，亦同。
  前二項之未遂犯罰之。
